臺灣桃園地方法院小額民事判決　　　 109年度桃簡字第1888號
原　　　告　陳冠宇　
被　　　告　周峻嘉　


上列當事人間請求損害賠償事件，本院於民國110 年10月27日言
詞辯論終結，判決如下：
    主      文
被告應給付原告新臺幣捌萬元，及自民國一百一十年四月二十九
日起至清償日止，按年息百分之五計算之利息。
原告其餘之訴駁回。
訴訟費用新臺幣壹仟元由被告負擔其中新臺幣捌佰元，餘由原告
負擔。
本判決第一項得假執行。
    事實及理由
壹、程序方面：
一、按簡易訴訟之訴狀送達後，原告不得將原訴變更或追加他訴
    ，但擴張或減縮應受判決事項之聲明者，不在此限，民事訴
    訟法第436 條第2 項、第255 條第1 項第3 款定有明文。本
    件原告起訴聲明原為：被告應給付原告新臺幣（下同）25萬
    元，及自起訴狀繕本送達翌日起至清償日止，按年息5%計算
    之利息（見本院卷第4 頁正面）；嗣於民國110 年10月27日
    言詞辯論期日當庭變更請求之本金為10萬元（見本院卷第68
    頁正面）。核其所為，屬於減縮應受判決事項之聲明，合於
    前述規定，應予准許。
二、本件經原告變更訴之聲明後，請求給付之金額已在10萬元以
    下，實質上已屬應適用小額訴訟程序之案件，僅不及變更案
    號而已，故本件之判決、訴訟費用之計算及上訴等事項，仍
    應適用小額訴訟程序之規定，併此敘明。
三、本件被告經合法通知，未於言詞辯論期日到場，且無民事訴
    訟法第386 條所列各款情形，故依原告之聲請，由其一造辯
    論而為判決。
貳、實體方面：
一、原告主張：原告為門牌號碼桃園市○○區○○○街000 號房
    屋（下稱A 屋）所有權人，被告於98年7 月至109 年6 月間
    則為A 屋正上方直接相鄰之同號2 樓房屋（下稱B 屋）所有
    權人。B 屋自108 年起至109 年6 月間，其樓地板發生漏水
    現象，並自A 屋天花板滴漏，因而導致A 屋天花板與牆壁出
    現壁癌、發霉，原告為修繕A 屋，因而支出維修費用3 萬元
    ；又A 屋內家具因上開漏水情形而毀損，致原告受有2 萬元
    之損害；另原告因家中漏水影響居住安寧，精神受有相當痛
    苦，應得請求被告給付5 萬元之慰撫金。因此依侵權行為之
    法律關係提起本件訴訟，請求被告賠償上開損失。並聲明：
    被告應給付原告10萬元，及自起訴狀繕本送達翌日起至清償
    日止，按年息5%計算之利息。
二、被告未於言詞辯論期日到場，亦未提出書狀作何聲明或陳述
    以供本院參酌。
三、本院之判斷：
  ㈠按因故意或過失，不法侵害他人之權利者，負損害賠償責任
    ；土地上之建築物或其他工作物所致他人權利之損害，由工
    作物之所有人負賠償責任；但其對於設置或保管並無欠缺，
    或損害非因設置或保管有欠缺，或於防止損害之發生，已盡
    相當之注意者，不在此限，民法第184 條第1項前段、第191
    條第1 項定有明文。本件原告為A 屋所有權人、被告於98年
    7 月21日至109 年7 月6 日間則為B 屋所有權人，且A 、B
    屋分別為坐落同一地號土地之同一幢13層建物內，層次各為
    1 、2 層之專有部分，有建物登記第一、二類謄本可參（見
    本院卷第14、21、22頁），此情首堪認定。而A 屋天花板、
    壁面有多處分別出現水痕、毛狀白華、鋼筋裸露之現象，並
    有多量水分直接滴漏至A 屋內之情形，則據原告提出現場照
    片7 張為證（見本院卷第7 至13頁），考量B 屋係於A 屋上
    方直接相鄰，且A 屋屋內有多點漏水，並非僅限特定一處，
    依通常經驗，應可認A 屋屋內之漏水與B 屋樓地板內管線設
    備、防水結構之缺失有相當之關聯。被告既未舉證證明其就
    B 屋之保管已盡相當之注意，依上述規定，就A 屋漏水所致
    原告之損害，即應負賠償之責。
  ㈡次按負損害賠償責任者，應回復他方損害發生前之原狀；債
    權人得請求支付回復原狀所必要之費用，民法第213 條第1
    項、第3 項定有明文。本件原告為修繕A 屋之上開漏水，支
    出天花板、壁面之壁癌處理、粉刷、補土費用3 萬元，有估
    價單1 紙附卷可參（見本院卷第24頁），而此等工項屬於直
    接附合於房屋之泥水、漆料，並非房屋附屬設備之更換，尚
    無折舊計算之問題。是原告請求被告給付A 屋回復原狀必要
    費用3 萬元，為有理由，應予准許。
  ㈢又不法侵害他人之身體、健康、名譽、自由、信用、隱私、
    貞操，或不法侵害其他人格法益而情節重大者，被害人雖非
    財產上之損害，亦得請求賠償相當之金額，民法第195 條第
    1 項前段定有明文。而人民之生存權應受保障，為憲法第15
    條所明定，居住乃人民生存之基本條件，為生存權之內涵，
    自屬民法第195 條第1 項規定之其他人格法益。是倘若侵害
    他人居住品質之行為，其程度超過社會上一般人所能忍受之
    合理範圍，即為不法侵害居住安寧之人格法益，如其侵害之
    情節重大，受害人亦得依上開規定，請求賠償相當之金額（
    最高法院107 年度台上字第3 號民事判決見解可資參照）。
    又精神慰撫金之多寡，應斟酌雙方之身分、地位、資力與加
    害程度，及其他各種情形核定相當之數額，該金額是否相當
    ，自應依實際加害情形與被害人所受之痛苦及雙方之身分、
    地位、經濟狀況等關係決定之。經查，本件原告居住於A 屋
    ，而因B 屋上開設備、結構之欠缺，非但致A 屋天花板、壁
    面出現水痕、白華、鋼筋裸露之情形，屋內甚至有多量水分
    直接滴漏，足認A 屋屋內已經處於高度潮濕而足以令人不適
    之狀態，衡諸常情，應已超過社會上一般人日常生活所能忍
    受之限度，而屬侵害居住安寧之人格法益情節重大，原告自
    得依上開規定請求被告賠償相當之慰撫金。且經審酌本件加
    害程度，並參考兩造稅務電子閘門財產所得明細所載之所得
    及財產資料（見本院卷第69至73頁）、勞保查詢資料所載之
    薪資收入（見本院卷第74至84頁）等一切情狀，認原告請求
    慰撫金5 萬元尚屬適當，故原告此部分之請求為有理由，應
    予准許。
  ㈣原告雖另主張A 屋內家具因漏水而毀損，致其受有2 萬元之
    損害，但未能提出相關發票、收據或其他能證明受損財物價
    值之證據，故此部分之請求難認有據，不能准許。
  ㈤又給付無確定期限者，債務人於債權人得請求給付時，經其
    催告而未為給付，自受催告時起，負遲延責任。其經債權人
    起訴而送達訴狀，或依督促程序送達支付命令，或為其他相
    類之行為者，與催告有同一之效力。遲延之債務，以支付金
    錢為標的者，債權人得請求依法定利率計算之遲延利息。其
    利率未經約定，亦無法律可據者，週年利率為5%，為民法第
    229 條第2 項、第233 條第1 項前段、第203 條分別明定。
    本件原告對被告之損害賠償請求權屬未定給付期限之金錢債
    權，故原告就上述8 萬元（即修繕費用3 萬元＋慰撫金5 萬
    元），請求被告給付自起訴狀繕本送達翌日即110 年4 月29
    日（見本院卷第42頁）起至清償日止，按年息5%計算之利息
    ，即屬有據。
四、綜上所述，原告依侵權行為之法律關係，請求被告給付如主
    文第1 項所示，為有理由，應予准許；逾此範圍之請求則無
    理由，應予駁回。
五、本判決第1 項係適用小額訴訟程序所為被告敗訴之判決，依
    民事訴訟法第436 條之20規定，應依職權宣告假執行。
六、本件事證已臻明確，兩造其餘攻擊防禦方法及所提證據，經
    審酌均不至影響判決結果，故不逐一論述。
七、訴訟費用負擔之依據：民事訴訟法第79條，並依民事訴訟法
    第436 條之19第1 項規定，確定訴訟費用額為1,000 元。至
    於原告減縮部分之訴訟費用1,650 元，係因原告減縮訴之聲
    明而生，應由其自行負擔，併此敘明。
中    華    民    國   110    年    11    月    19    日
                  桃園簡易庭  法  官  陳逸倫
以上為正本係照原本作成。
如不服本判決，應於送達後20日內，向本院提出上訴狀並表明上
訴理由，如於本判決宣示後送達前提起上訴者，應於判決送達後
20日內補提上訴理由書（須附繕本）。
如委任律師提起上訴者，應一併繳納上訴審裁判費。
中    華    民    國   110    年    11    月    19    日
                              書記官  洪惠娟